臺灣高等法院臺南分院刑事判決　　　　 96年度上訴字第452號
上　訴　人　臺灣臺南地方法院檢察署檢察官
被　　　告　丁○○
　　　　　　　　　　現另案於臺灣臺南監獄執行中
公設辯護人　戊○○
上列上訴人因被告強盜等案件，不服臺灣臺南地方法院九十四年
度訴緝字第七六號中華民國九十六年二月十六日第一審判決（起
訴案號：臺灣臺南地方法院檢察署九十二年度偵字第一一五八號
、二一六四號、二五七四號），提起上訴，本院判決如下：
    主  文
上訴駁回。
    理  由
一、本件公訴意旨略以：被告丁○○意圖為自己不法之所有，並
    基於概括之犯意，連續二次與甲○○（另經本院於九十六年
    九月二十日以九十六年度重上更（四）字第一一七號判決無
    罪）等人為下列強盜行為：
(一)、被告丁○○、甲○○、己○○、乙○○共同意圖為自己不法
    之所有，未經許可非法持有具殺傷力之手槍一把、子彈十四
    發及手銬二付為犯案工具，於九十一年十一月十日上午十時
    十分許，丁○○等人先佯稱為陳南宏先生而撥打電話給庚○○，訛稱欲以同泰壓克力公司之不動產辦理抵押借款一百五
    十萬元，並約在同泰壓克力前交款。庚○○不疑有詐，於同
    日上午十時十分許與朋友駕車至上址後，甲○○與丁○○等
    人從旁邊草叢竄出，庚○○朋友見有異狀趕緊逃離現場，丁○○持手槍抵住庚○○頭部，甲○○與不詳姓名男子二人，
    分持手銬銬住庚○○致其不能抗拒後，丁○○等三人並輪番
    毆打逼問庚○○錢在何處，庚○○迫於無奈而說出錢在車上
    後，丁○○又將庚○○車輛之左前車窗敲破搶走綠色公事包
    一只（內有新台幣二萬餘元現金、行動電話一支、身分證、
    駕照、新竹商銀提款卡二張、花旗銀行信用卡一張），庚○○經朋友送醫後，經診治後受有「頭部外傷併顏面多處撕裂
    傷、四肢多處擦挫傷」之傷害（傷害部分未據告訴），丁○○等三人並由另一人開車接應離去後，將強盜所得之贓款花
    用殆盡，證件則任意丟棄。
(二)、被告甲○○與丁○○復承前述同一之概括犯意，並與己○○
    、乙○○共同基於意圖為自己不法所有之犯意聯絡，共同以
    不詳人士彩色照片一紙，貼在以電腦印表機列印之紅色紙上
    （上印有「刑警證」三字），偽造成刑事警察之服務證件，
    足生損害予公眾對警察之信賴，及警務機關對刑事警察人員
    管理之正確性，並持前揭手槍、子彈及手銬二付為犯案工具
    ，於九十二年一月八日上午十時許，前往臺南市○○路五三
    八號「義冠商行」，先持上開偽造之刑警證，冒充為刑警查
    案，而行使盤查臨檢職權之方式，以刑警辦案為由，將義冠
    商行員工彭克和、陳端容等人一一支開後，再從中華日報挑
    選民間借貸業者，而撥打電話給民間借貸業者丙○○，佯稱
    要借貸新臺幣（下同）五十萬元，並約在「義冠商行」前交
    款，因丙○○從業界得知有專搶民間借貸業者之強盜集團，
    深恐獨自赴約將危及自身安危，乃秘密向警方報案尋求保護
    ，經臺南市警察局第六分局刑事組偵查員吳榮斌喬裝成民間
    借貸業者，於當日十三時四十分許前往查處時，甲○○自稱
    為夏一郎，並質問吳榮斌何以晚到。甲○○隨即將吳榮斌導
    引到二樓處，己○○、丁○○、乙○○等三人，隨後分持手
    槍及手銬跟上二樓，吳榮斌見己○○手持手銬上樓，乃拔槍
    對著己○○並表明為刑警身分，己○○立即對尾隨在後之丁○○、乙○○二人，以台語高喊「開下去、開下去」（開槍
    之意），己○○因未見丁○○有何回應，回頭見丁○○、乙○○二人已逃逸無蹤，亦往後退到門邊順勢帶上房門後，往
    樓下分頭逃竄，吳榮斌見事不宜遲，以槍托敲破玻璃，向樓
    下埋伏偵查員示意展開逮捕歹徒之任務。吳榮斌又見甲○○
    正在反抗搏鬥，遂迅以槍抵住腦門而告制伏逮捕，其餘偵查
    員則陸續在光州三街及平豐路等處，分頭逮捕到乙○○及己○○二人，並從己○○身上起獲作案用偽造刑警證一張（附
    警卷中）、手銬一付，又從乙○○身上起獲另一付手銬，丁○○則趁隙逃逸無蹤。事隔五日（一月十三日）下午某時許
    ，臺南市環保局清潔工李賜益正割草時，在義冠商行轉角之
    府平路、健康四街岔路口附近電線桿下草叢內，發現丁○○
    等人逃逸時，匆忙丟棄之手槍一把、子彈十四發。案經臺南
    市警察局第六分局報請偵辦，因認前揭一部分，被告丁○○
    所為係犯刑法第三百三十條第一項之結夥三人以上加重強盜
    既遂罪嫌；就前揭二部分，被告丁○○與甲○○、己○○、
    乙○○四人所為係共犯刑法第三百三十條第二項、第一項結
    夥三人以上加重強盜未遂罪嫌、刑法第二百十六條、刑法第
    二百十二條行使偽造服務證罪嫌，刑法第一百五十八條僭行
    公務員職權罪嫌，槍砲彈藥刀械管制條例第十一條第四項未
    經許可非法持有具殺傷力之手槍罪嫌（現已改列於同條例第
    八條第一項，並變更刑度）及第十二條第四項罪嫌云云。
二、公訴人認被告丁○○涉有上開犯行，係以以下證據為主要依
    據：
(一)、被害人庚○○指認被告丁○○、甲○○之照片及其遭二人毆
    打之驗傷診斷證明。
(二)、同案被告乙○○、己○○、甲○○警訊、偵查訊問坦承與被
    告丁○○共犯上開犯行。
(三)、證人丙○○、陳端容、彭克和於警訊、偵查訊問筆錄。
(四)、吳榮斌在偵查中之訊問筆錄。
(五)、扣案刑警證及手銬二副、扣案槍枝一支、子彈十四發、現場
    取槍照片二紙、槍、彈現場照片六紙、義冠商行現場圖、逮
　　捕被告甲○○及乙○○現場圖、取槍現場圖各一紙、吳榮斌
  　書寫之職務報告。
三、本院得心證之理由：
(一)、程序方面：
１、按刑事訴訟法第一百五十九條之一第二項所定得為證據之被
    告以外之人於偵查中向檢察官所為之陳述，包括共同被告非
    以證人身分於偵查中向檢察官所為之陳述，係有關證據能力
    之規定，無關乎證據之證明力。故共同被告在被告本人之案
    件調查中，如已轉換為證人，依法具結陳述，並賦予被告對
    該共同被告所為之陳述為詰問之機會者，該以共同被告身分
    所為之陳述，法院即非不得與其以證人身分所為之陳述，綜
    合該被告以外之人全部供述證據，斟酌案內其他調查之證據
    資料，本於經驗法則及論理法則，作合理之比較而為取捨、
    判斷，此乃實質證據價值之自由判斷問題；非謂於被告本人
    案件中，僅能採取共同被告以證人身分所為之陳述作為判斷
    之依據，該非以證人身分之共同被告所為之陳述，即為無證
    據能力之證據，而應予排除不用，而所謂依法應具結而未具
    結者，係指檢察官或法官，依刑事訴訟法第一百七十五條規
    定，以證人身分傳喚被告以外之人（證人、告發人、告訴人
    、被害人、共犯或共同被告）到庭作證，或雖非以證人身分
    傳喚到庭，而於訊問調查過程中，轉換為證人身分為調查時
    ，此時其等供述身分為證人，則檢察官、法官自應依本法第
    一百八十六條有關具結規定，命證人供前或供後具結，其陳
    述始符合第一百五十八條之三規定，而有證據能力。若檢察
    官或法官非以證人身分傳喚，而以告發人、告訴人、被害人
    或共犯、共同被告身分傳喚到庭為訊問時，其身分既非證人
    ，即與依法應具結要件不合，縱未命其具結，純屬檢察官或
    法官調查證據職權之適法行使，當無違法可言。而上揭不論
    係本案或他案在檢察官面前作成未經具結陳述筆錄，係屬被
    告以外之人於偵查中，向檢察官所為陳述，本質上屬於傳聞
    證據，基於保障被告在憲法上基本訴訟權，除該被告以外之
    人死亡、身心障礙致記憶喪失或無法陳述、滯留國外或所在
    不明，而無法傳喚或傳喚不到、或到庭後拒絕陳述等情形外
    ，如已經法院傳喚到庭具結而為陳述，並經被告反對詰問，
    上揭非以證人身分，而在檢察官面前未經具結陳述筆錄，除
    顯有不可信情況者外，自得依本法第一百五十九條之一第二
    項規定，認有證據能力。不能因陳述人未經具結，即一律適
    用本法第一百五十八條之三規定，排除其證據能力，最高法
    院九十六年度台上字第一六七七號、九十六台上三五二七號
    判決參照。
２、經查本件被告丁○○原與證人乙○○、己○○、甲○○同遭
    檢察官以涉共犯強盜罪起訴，而由原審以九十二年度訴字第
    四四三號審理，於審理中被告丁○○因經合法傳拘無著，而
    經原審通緝，嗣經通緝到案，始另分本案九十四年度訴緝字
    第七十六號強盜等案件，其訴訟程序始分離，此觀諸起訴書
    及卷附通緝書、臺南市警察局通緝案件移送書、歸案證明書
    等自明。乙○○、己○○、甲○○在原審以九十二年度訴字
    第四四三號案件中係以被告身分傳喚到庭為訊問時，其身分
    既非證人，即與依法應具結要件不合，縱未命其具結，純屬
    檢察官或法官調查證據職權之適法行使，當無違法可言。乙○○、己○○、甲○○三人於原審及本院審理時業經依證人
    之身分傳喚到案，依法具結，並讓被告行使反對詰問權，從
    而乙○○、己○○、甲○○三人於偵審所為之陳述均有證據
    能力，核先敘明。
(二)、實體方面：
１：強盜庚○○部分：
(1)、公訴人認被告丁○○涉犯強盜被害人庚○○財物，無非係以
    被害人庚○○於警詢及檢察官偵查中指認被告丁○○之照片
    為持槍強盜伊財物之人為唯一之依據，惟查：
(2)、按告訴人之告訴，本以使被告受刑事訴追為目的，故其陳述
    是否與事實相符，自應調查其他證據，以資審認，苟其所為
    攻擊之詞，尚有瑕疵，則在此瑕疵未予究明以前，即不能遽
    採為斷罪之基礎，最高法院著有五十二年台上字第一三００
    號、六十一年台上字第三０九九號判例可資參照。又刑事實
    務上之對人指認陳述，乃經由被害人或目擊證人指證確認實
    行犯罪行為人之證據方法。現行刑事訴訟法雖未明定關於指
    認之程序，然因指認人可能受其本身觀察能力、記憶能力及
    真誠性之不確定因素影響，考諸刑事訴訟法第一百五十九條
    之一至第一百五十九條之三規定被告以外之人所為審判外之
    陳述，須有可信之情況，始得作為證據之趣旨，是如何由指
    認人為適當正確之指認，自應依個案具體情形而決定。案發
    後之初次指認，無論係司法警察（官）調查或檢察官偵查中
    所為，常重大影響案件之偵查方向甚或審判心證，自當力求
    慎重無訛，故除被告或犯罪嫌疑人係社會（地區）知名人士
    、熟識親友、特徵顯著、曾長期近距接觸、現行犯或準現行
    犯，或其他無誤認之虞者，方得採行當面、單獨之指認外，
    皆應依訴訟制度健全國家之例，以「真人列隊指認」方式為
    之，不宜以單獨一人供指認，或僅提供單一照片，甚或陳舊
    相片，以作指認，更不得有任何暗示、誘導之不正方法，否
    則其踐行之程序即非適法，自難認已具備傳聞法則例外之可
    信性要件（最高法院九十五年度台上字第一一七二號判決參
    照）。又依內政部所頒布之「警察機關實施指認犯罪嫌疑人
    程序要領」之規定，指認嫌疑人之程序，應具備以下幾個要
    點：指認前應由指認人先陳述犯罪嫌疑人特徵。指認前
    不得有任何可能指示、誘導之安排出現。指認前必須告訴
    指認人，犯罪嫌疑人並不一定存在於被指認人之中。實施
    指認，應於偵訊室或適當處所為之。應為非一對一之成列
    指認（選擇式指認）。被指認之人在外形上不得有重大差
    異。實施指認　應拍攝被指認人照片，並製作紀錄表附於
    筆錄。實施照片指認，不得以單一相片提供指認，並避免
    提供老舊照片指認。本院雖不得僅因指認人之指認程序與上
    開不具法拘束力之要點（領）規範未盡相符，遽認其無證據
    能力，然仍應綜合指認人於案發時所處之環境，是否足資認
    定其確能對犯罪嫌疑人觀察明白、認知犯罪行為人行為之內
    容，該事後依憑個人之知覺及記憶所為之指認是否客觀可信
    ，而非出於不當之暗示等事項，為事後審查。
(3)、查依被害人庚○○證述：當日有三人對面草叢出來，其中一
    人拿一枝槍抵住我太陽穴，．．．，歹徒拿槍柄猛敲我頭部
    ，並喝令我將頭部壓低，不讓我看見他們等語（偵查卷第七
    十八頁），足見案發當時，被害人庚○○係處於一次面對三
    名強盜犯，旋即遭歹徒制伏，且因為頭部壓低，被制伏後，
    而不能目睹三名強盜犯之情形下，則被害人庚○○在被搶之
    前，又從未曾見過被告，因此，在如此緊張恐懼及短暫之突
    發時刻內，是否即能清楚辨識及記憶強盜歹徒之長相，已有
    疑問。且被害人庚○○係因報載台南市警察局第六分局查獲
    前述假藉刑警名義之強盜案件，而至第六分局陳報自己所遭
    遇之類似強盜案件，經警提供被告甲○○之照片供被害人庚○○指認，則在已有先入為主並含具暗示、誘導性之安排下
    ，被害人庚○○自然因而很容易即形成警方提供之被告照片
    ，即係強盜自己之搶匪的主觀認知及判斷。況觀諸當日警方
    所提供之被告甲○○照片所示（偵查卷第五十四頁），被告
    甲○○頭上包紮紗布、左臉頰貼著藥布、頭臉部往下看、且
    係僅有上半身之坐姿等情，非但不能看見被告甲○○之長相
    及身材全貌，且其頭部特徵已經有大幅遮掩而與正常容貌有
    重大差異，是警方執以提供被害人庚○○指認之照片，顯與
    前揭『警察機關實施指認犯罪嫌疑人程序要領』第點已有
    違背，則被害人庚○○是否可依該張照片而清楚無訛而辨識
    指認被告丁○○即係搶匪，即有可疑。
(4)、再者，被害人庚○○在上開警詢程序（九十二年一月十日）
    ，既依警方提供之被告丁○○照片而為指認，且因而已知悉
    搶匪之姓名為丁○○，則事隔數日，於九十二年一月二十三
    日檢察官偵訊中，復命其指認記載有【丁○○】姓名之照片
    ，在此情況下，被害人庚○○自然毫不遲疑繼續為相同之指
    認，是上開指認程序，應認已具有強烈之暗示及誘導作用，
    亦難謂合法。
(5)、公訴人雖又提出被害人庚○○之驗傷單一紙，為被告丁○○
    不利之證據，然該驗傷單至多僅能證明被害人庚○○確曾有
    受有上開傷勢，尚無從據以推論該驗傷單上之傷勢確為被告
    丁○○所為，亦難採憑為被告論罪證據。
(6)、綜前所陳，綜合指認人庚○○於警、偵訊分別所進行之三次
    指認，認庚○○於案發時所處之環境，已不足資認定其確能
    對犯罪嫌疑人觀察明白、認知犯罪行為人行為之內容，且該
    事後依憑個人之知覺及記憶所為之指認並非客觀可信，且有
    出於不當之暗示之疑慮，且其指認之可信性不足，自不足作
    為被告論罪之唯一依據。此外，被害人庚○○供承遭強盜之
    財物中包含綠色公事包、信用卡、身分證、提款卡及行動電
    話等物，惟本案中並未曾查獲被告丁○○曾使用上開信用卡
    、身分證及行動電話等之紀錄，亦未扣得綠色公事包，故亦
    不足為被害人庚○○指訴之佐證，是檢察官所舉出之證據尚
    無法讓本院得到被告有罪之確信。
２：義冠商行強盜部分：
(1)、共犯乙○○、己○○、甲○○均堅決否認有上開強盜等犯行
    ，唯乙○○、己○○、甲○○於偵查及原審九十二年度訴字
    第四四三審理程序中雖指稱被告丁○○當時有在場，然於原
    審審理本件九十四年度訴緝字第七六號案件及本院審理作證
    時，則均證稱被告丁○○確實當時未在場，則被告丁○○當
    時有否在場，已有疑義。
(2)、證人陳巧妍（原名陳端容）不論於警詢、偵查或原審數次審
    理時均證稱未見到被告丁○○在場，反就甲○○及己○○二
    人印象較為深刻。證人即案發當日亦同時在場之彭克和，雖
    於警詢中證稱歹徒共有四人，復於九十二年一月十四日檢察
    官偵查中經檢察官提示被告丁○○之照片後，結證稱被告丁○○係下午才出現之年輕人之一等語。然查證人彭克和於警
    詢時僅依警員之提示照片指認被告丁○○為四名男子之一，
    且係後到之二位年輕人之一，且於偵查中供稱被告丁○○非
    自稱刑警之人（見九十二年度偵字第一一五八號偵查卷第十
    七頁反面），從而彭克和之指認是否可信，已值斟酌，況證
    人彭克和嗣經原審於九十五年五月十日再度傳訊作證時證稱
    ，對被告丁○○是否在場已無印象，此亦有該日之審理筆錄
    在卷可憑，從而證人陳、彭二人之證詞亦無從認定被告丁○○涉有本件犯行。
(3)、再雖據查獲本案之台南市警察局第六分局偵查員吳榮斌於九
    十二年一月八日所製作之報告稱：「職吳榮斌於九十二年元
    月八日上午十一時接獲線報有一強盜集團假藉借貸理由持槍
    及手銬、棒球棒強盜財物，涉案嫌犯共四人，地點位於台南
    市○○區○○路五三八號，近日仍繼續以相同方式犯案。職
    立即報告小隊長王慶樑規劃圍捕勤務，並配合本分局兩小隊
    偵查員共十一人，共同前往埋伏，到達現場後，時間約十三
    時三十分左右，職與線民共同喬裝借貸人員入內交易，由嫌
    疑人甲○○帶領職及線民上二樓，再由另一嫌疑人己○○帶
    同乙○○及綽號（阿明）男子攜帶手槍乙支、手銬二付上樓
    ，欲將職與線民帶上手銬，掏槍準備控制行動，並洗劫兩人
    身上財物，職見狀況不對立即拔槍表明身分，線民為了自衛
    拿起放在皮包內預備好磚頭向歹徒甲○○反擊，現場歹徒由
    己○○與職對峙，並呼叫後方（阿明）開槍射擊，職見情況
    急迫立即敲破二樓窗戶玻璃，示意樓下埋伏人員上前圍捕，
    陳、林二嫌及（阿明）等人此時利用職敲打玻璃之際逃逸，
    經本分局埋伏員警對空鳴槍兩槍示警後，追逐約兩百公尺，
    順利將歹徒己○○、乙○○、甲○○逮捕到案，另（阿明）
    攜槍趁亂逃逸。」（見警卷第二十七頁）；嗣於原審審理時
    具結證稱：己○○上來就有手銬，我看他手上拿著手銬逼近
    我，我覺得危險，我就表明我是警察，然後就拔槍。（除己○○手持手銬外，其他人有無拿東西？）乙○○也帶手銬，
    丁○○帶手槍。（是否當場拿出來？）他們帶上來的。（乙○○的手銬放在什麼位置？）在手上。（丁○○的槍放在什
    麼位置？）手上。」云云。然查：
、一般警方辦案鮮有偕同線民同往現場者，縱或有之，迨亦隱
    身暗處指證或秘密提供情資。而本件偵查員吳榮斌既接獲線
    報得知該四人強盜集團攜有槍械，已可預見危險性甚高，縱
    係備有武器之辦案警員前往查緝，亦應保持高度警戒，且其
    既已報告小隊長規劃圍捕勤務，並有兩小隊偵查員共十一人
    配合，共同前往埋伏，要無警力不足之情形，難以想像其竟
    不顧危險，偕同其所謂之線民朋友（見前引證述）前往現場
    ，復任其該線民僅攜帶「磚頭」深入現場二樓，隻身與持械
    強盜周旋，顯然有違常情及一般警方辦案模式，可見其前揭
    報告及證詞應有所隱瞞。
、再姑且不論上開證人吳榮斌之職務報告核屬傳聞法則，原不
    具證據能力。吳榮斌其餘在偵查及原審審理時所為證言，未
    據被告丁○○在場行反對詰問，同前所述，難依刑事訴訟法
    第一百五十九條之一第二項取得證據能力。證人吳榮斌於九
    十五年十一月二十七日原審審理時與被告丁○○當庭對質並
    結證稱：查獲當日並未見到被告丁○○，之前之所以在偵查
    及原審審理時證稱見到被告丁○○在場並持槍，係根據同案
    被告己○○之說法而來，此有該日筆錄在卷可稽，從而依據
    證人吳榮斌之證詞，亦無從證明被告丁○○確有公訴人所指
    之強盜犯行。
、又關於吳榮斌所稱陪同其前往義冠商行查緝強盜之「線民」
    ，其證詞對於本案真實之發現，至關重要。惟於原審審理時
    ，雖曾要求吳榮斌提供該所謂「線民」之真實姓名及年籍資
    料供原審查證，然經證人吳榮斌稱：本案尚有共犯未到案不
    便透露，或畏懼遭到報復而未能查明。而據吳榮斌迭次偵審
    中均稱該所謂之「線民」係其朋友，僅因共犯在逃，故不便
    透露其姓名年籍資料，則其對於該所謂「線民」之朋友住所
    及姓名，自應知之甚稔，僅為其安全顧慮，而未便透露，然
    該所謂之「線民」既然無視於攜有槍械強盜集團之危險性，
    而勇於持「磚頭」親赴現場辦案，應無所謂安全顧慮可言，
    故證人吳榮斌上開所言，無非係推託之詞，從而其所言「線
    民」陪同查案云云，即足令人懷疑。
、另據吳榮斌所指之線報來源即證人丙○○固迭於警詢、檢察
    官偵訊及原審證稱：伊不認識邱榮華，沒有到過義冠商行，
    於九十二年一月八日接到一通電話聲稱要借五十萬元現金，
    據來電者自稱其為「夏一郎」，現人在台南市○○路五三八
    號，因之前曾聽聞府平路附近有錢莊業者被強盜，強盜之手
    法為：先打電話說要借錢，然後約定地方，當對方拿錢到達
    現場，歹徒就衝出四、五人，有拿槍的、有拿手銬的，有拿
    球棒，拿槍的先抵住對方，再上手銬，在強盜對方的財物，
    所以不敢去，乃向警員吳榮斌報案，告知有此一強盜集團，
    問是否要去查案，伊那天沒有去，吳榮斌亦未要求伊去云云
    。然查，經營地下錢莊者，將本求利，賺錢固其所欲也，然
    要不至於徵信、獲取擔保等最基本之保全手續亦付諸闕如。
    果有上開證人所謂「專搶地下錢莊業者之強盜集團」，渠等
    既與錢莊業者素昧平生，且在未經徵信，亦未提出任何擔保
    品之情形下，渠等至愚亦無可能認為僅憑一通電話，錢莊業
    者即依約攜帶現款赴會而可供下手強盜。且果有強盜集團膽
    大妄為至此，還不如隨機選取道路上落單者下手，甚至任何
    民宅或珠寶店下手，均較上述方法強盜，可能獲取不法財物
    之機會為大。是證人丙○○前揭證述，不符經驗法則，實難
    採信。
、另查義冠商行既係邱榮華所經營，被告等若於該處犯案，事
    後檢警依此場所地緣追查，邱榮華難脫嫌疑，被告等人自亦
    難脫關係，而證人陳端容於警詢及歷次偵審中固證稱：被告
    甲○○曾自稱為警察，並出示「刑警證」聲稱如有抽頭即需
    跟我回六分局等語，然亦證稱除此之外，未見被告或己○○
    有何言語或行動要求其他在場之義冠商行員工離開義冠商行
    ，在眾目睽睽下，實難想像被告等人有可能預謀以該商行為
    犯案地點。同案被告乙○○於檢察官偵訊時雖陳稱被告己○○上樓之際曾出示刑警證云云（見一一五八號偵查卷第十頁
    ），惟此不僅為同案被告己○○所否認，證人吳榮斌於偵查
    中及原審審理中亦未證稱被告己○○曾有出示刑警證，此有
    證人吳榮斌證詞可稽。另同案被告甲○○於警詢及檢察官偵
    訊中雖供稱有拿出身上「證件」，出示與陳端容云云，然其
    已明確陳明其係拿出身分證，並非所謂之「刑警證」，自不
    得以此遽認被告甲○○或己○○曾出示所謂之「刑警證」。
    而公訴意旨雖謂被告與己○○等人為遂行強盜行為，乃先共
    同以不詳人士彩色照片一紙，貼在以電腦印表機列印之紅色
    紙上而偽造「刑警證」乙枚後，前往「義冠商行」，持以冒
    充為刑警辦案為由，將義冠商行員工等人一一支開，再藉詞
    誘使錢莊業者前來，以便下手強盜云云。然依證人吳榮斌所
    述，被告等人既係持有槍械同夥共四人之強盜集團，渠等儘
    可隨機挑選道路上落單者，甚至任何民宅或珠寶店下手行劫
    ，實無須大費周章，偽造該「刑警證」假冒刑警辦案之必要
    。再者，觀諸扣案「刑警證」上照片（見警卷三十六頁），
    乃一面貌清秀年輕人之照片，與被告等人之面貌無一相符，
    持以行使出示於人，要無魚目混珠之可能，故被告丁○○是
    否夥同其他同案被告持該刑警證犯案，容有疑問。
、本案雖曾查獲改造手槍一枝（槍枝管制編號0000000000號）
    及子彈十四顆，然經鑑定結果為屬金屬玩具手槍、玩具金屬
    空彈殼等，均不具殺傷力，有刑事警察局刑鑑字第09200209
    71號槍彈鑑定書附原審卷可稽，非屬槍砲彈藥刀械管制條例
    所管制之槍彈。再者，該等玩具手槍及子彈案發後五日之九
    十二年一月十三日下午，由台南市環保局技工劉栓銘在健康
    四街與府平路口空地草堆裡發現，並無證據可資證明被告等
    人將該等玩具手槍及子彈持以犯案。公訴意旨認被告等人未
    經許可非法持有具殺傷力之手槍、子彈，涉犯修正前槍砲彈
    藥刀械管制條例第十一條第四項（現已改列於同條例第八條
    第一項，並變更刑度）及第十二條第四項罪嫌，自屬不能證
    明。又按刑事訴訟法第二百六十九條規定：「檢察官於第一
    審辯論終結前，發見有應不起訴或以不起訴為適當之情形者
    ，得撤回起訴，撤回起訴，應提出撤回書敘述理由」；同法
    第二百七十條亦明定：「撤回起訴與不起訴處分有同一之效
    力，以其撤回書視為不起訴處分書，準用第二百五十五條至
    第二百六十條之規定。」，故撤回書既視為不起訴處分書，
    並準用不起訴處分書製作、送達及再議之規定，則撤回書製
    作之格式，自應依不起訴處分書相同之方法為之，非得以檢
    察官所屬機關之函片代替。台灣台南地方法院檢察署九十二
    年四月十四日南檢玲字九十二年度偵一一五八字第二一九０
    號函雖敘明「茲依上開槍砲鑑定意見書認不具殺傷力，而不
    再依其起訴之槍砲彈藥刀械管制條例之規定起訴」等語，僅
    以函片敘明其理由，而未以撤回書為之，應不生撤回之效力
    ，附此敘明。
、再證人即受雇於義冠商行之員工洪有勇於原審審理中到庭證
    稱：伊只認識己○○，有看過被告甲○○一、二次，因為今
    年三、四月前，他（指甲○○）與被告己○○確曾至公司（
    指義冠商行）找過老闆邱榮華，不知道他們找邱榮華作何事
    ，他們知道老闆不在就走了，也沒有說要做什麼，只是看一
    看就走了；事發當日亦曾帶同案被告己○○前往邱榮華夏林
    路之住處與邱榮華會談後，再載己○○返回義冠商行等語在
    卷，其過程與同案被告己○○等人前所辯稱係為邱榮華處理
    債務，若合符節，而與公訴人所起訴之犯罪事實之被告丁○○夥同共犯乙○○、己○○、甲○○等人，預謀強盜錢莊業
    者，事先選定「義冠商行」商行犯案，先持上開偽造之刑警
    證，冒充為刑警查案，而行使盤查臨檢職權之方式，以刑警
    辦案為由，將義冠商行員工彭克和、陳端容等人一一支開後
    ，再從中華日報挑選民間借貸業者，而撥打電話給民間借貸
    業者丙○○，佯稱要借貸新臺幣五十萬元，並約在「義冠商
    行」前交款云云，大相逕庭，故縱認被告丁○○當日確實夥
    同己○○等人前往義冠商行，渠等是否為謀強盜財物，亦非
    無疑。
(三)、按公訴人就被告上開部分犯罪事實，應負舉證責任，並提出
    證明之方法。查同案被告己○○等人，初為檢警查獲之時，
    辯稱係為戲弄錢莊業者云云，固屬無稽而不可採，另其並明
    確供認被告丁○○案發當日確實在場云云，然綜上所述，公
    訴人所提出之證據，尚不足證明被告丁○○確實與同案被告
    己○○等人共犯本件強盜等犯行，此外復查無其他積極證據
    足資證明被告有公訴人所指之犯行，不能證明被告犯罪，依
    法應諭知無罪之判決。
四、原判決以無積極證據足資證明被告丁○○就前揭一犯有刑法
    刑法第三百三十條第一項之結夥三人以上加重強盜既遂罪；
    就前揭二部分，被告丁○○犯有刑法第三百三十條第二項、
    第一項結夥三人以上加重強盜未遂罪、刑法第二百十六條、
    刑法第二百十二條行使偽造服務證罪，刑法第一百五十八條
    僭行公務員職權罪，槍砲彈藥刀械管制條例第十一條第四項
    未經許可非法持有具殺傷力之手槍罪（現已改列於同條例第
    八條第一項，並變更刑度）及第十二條第四項罪，而為無罪
    之諭知。本院經核原判決認事用法，並無違誤。公訴人上訴
    意旨，指摘原判決不當，請求撤銷改判云云。依上所述，為
    無理由，應予駁回。
據上論結，應依刑事訴訟法第三百六十八條，判決如主文。
本案經檢察官劉得鉦到庭執行職務。
中　　華　　民　　國　　96　　年　　12　　月　　31　　日
                  刑事第六庭    審判長法　官  蔡崇義
                                      法　官  董武全
                                      法　官  曾文欣
以上正本證明與原本無異。
檢察官如不服本判決應於收受本判決後十日內向本院提出上訴書
，其未敘述上訴理由者並得於提起上訴後十日內向本院補提理由
書。
　　　　　　　　　　　　　　　　　　　書記官  李育儒
中　　華　　民　　國　　97　　年　　1 　　月　　2 　　日
